臺灣臺中地方法院刑事判決　　　　　　　　　　　　九十一年度訴字第二一三五號
　　公　訴　人　臺灣台中地方法院檢察署檢察官
　　被　　　告　甲○○
　　選任辯護人　梁宵良
右列被告因違反期貨交易法案件，經檢察官提起公訴（九十年度偵字第一四八五○號
），本院判決如左：
    主  文
本件公訴不受理。
    理  由
一、按同一案件繫屬於有管轄權之數法院者，由繫屬在先之法院審判之。但經共同之
    直接上級法院裁定，亦得由繫屬在後之法院審判。又依刑事訴訟法第八條之規定
    不得為審判者，應諭知不受理之判決。再刑事訴訟法第三百零二條至第三百零四
    條之判決，得不經言詞辯論為之，刑事訴訟法第八條、第三百零三條第七款、第
    三百零七條分別定有明文。次按如已繫屬於有管轄權之數不同級法院時，適用上
    ，仍應由上級法院審判之（見陳僕生先生著刑事訴訟法實務六十九年二月增訂二
    版一書第三十二頁）。
二、公訴意旨略稱：被告甲○○在台中縣豐原市○○○路一九三號九樓開設「華豐行
    」，為「華豐行」之負責人，申請核准之營業項目為「一、投資顧問業，二、資
    訊軟體服務業」，並不包括仲介客戶從事外幣保證金交易、及提供場所設備及相
    關外匯資訊供客戶下單等業務。其明知未經主管機關財政部證券暨期貨管理委員
    會許可並發給許可證照，不得經營期貨顧問事業，竟未獲許可並取得證照，自民
    國（下同）九十年三月七日起，在「華豐行」從事外匯保證金交易之期貨顧問業
    務。其方式係透過夾報廣告招募職員，代理澳門「海達發展有限公司」在台招覽
    客戶，透過「華豐行」之電腦設備取得外匯即時資訊及相關財經資料，以「華豐
    行」提供之專線下單買賣。客戶下單買賣前，須先匯款美金一萬元至「海達發展
    有限公司」指定之香港上海匯豐銀行澳門分行帳號000000000000號
    帳戶，完成開戶，成為「海達發展有限公司」之澳門客戶，並簽署客戶外匯保證
    金交易合約書，買賣之幣別為英磅、歐元、瑞士法郎、日圓四種，交易以口為單
    位，客戶交易每口須繳交保證金美金一千元，「海達發展有限公司」收取手續費
    每口美金八十元，「華豐行」再從中抽取美金二十元作為佣金。「華豐行」與「
    海達發展有限公司」雙方約定每月結算佣金一次，滿半年始匯款予「華豐行」，
    若客戶當日未平倉，每口保證金則為二千美元，當日客戶交易外匯情形，「海達
    發展有限公司」會於次日傳真日結單至「華豐行」供客戶自行索取核對。嗣於九
    十年七月十六日下午二時許，為法務部調查局台中縣調查站持本院簽發之搜索票
    ，在上址「華豐行」查獲，扣得如附表二所示被告甲○○所有供經營期貨顧問事
    業所用之物，被告甲○○總計招攬林慶如等約一百八十餘客戶在「華豐行」下單
    從事外幣保證金買賣，交易單位計一千二百口，獲取之手續費達美金二萬四千元
    （「海達發展有限公司」尚未結算予「華豐行」）。案經法務部調查局台中縣調
    查站移送臺灣臺中地方法院檢察署檢察官偵查起訴，因認被告甲○○所為，係犯
    期貨交易法第一百十二條第五款未經許可擅自經營期貨顧問事業罪嫌等情。
三、查本件被告甲○○被訴：被告甲○○於八十九年四月間在屏東縣屏東市○○路二
    一三號六樓設立獨資之「正大行」，並擔任實際負責人，明知「正大行」所經營
    之項目為「投資顧問業」（許可業務除外），並未包括期貨顧問事業，竟於八十
    九年十二月間僱用林渝（另經判處罪刑在案）擔任該商行之顧問，二人基於共同
    犯意之聯絡，未經主管機關即財政部證券暨期貨管理委員會之許可發給許可證照
    ，而擅自經營期貨顧問事業。其經營方式為：「正大行」在上址招攬不特定之客
    戶與澳門海達發展有限公司（下稱海達公司）簽訂外匯保證金交易合約書、風險
    公開說明書、切結書、匯款委託書等資料，並向客戶解說期貨交易中之外匯保證
    金（即槓桿保證金契約）交易之內容及如何操作，提供上址之場所、設備、相關
    外匯資訊及分析，客戶於繳交一定之外幣保證金匯至海達公司指定之匯豐銀行、
    澳門國際銀行之帳戶後，即可直接以該行所提供之匯市電腦資訊設備、電話、分
    析資料等，自行向海達公司下單操作買賣日幣、英鎊、瑞士法郎、歐元等外幣（
    當日平倉每口保證金為美金一千元，隔日平倉為美金二千元），再經由海達公司
    下單從事不同幣別之即期或遠期交易，因保證金制度交易，無需立即實際交割現
    貨外幣，係依各該外幣匯率在市場行情變動之漲跌，而於當日或平倉前以反方向
    交易軋平結算買賣差價，計算客戶盈虧。「正大行」每介紹一名客戶完成一筆交
    易，稱為一口，每口交易由海達公司向客戶收取美金八十元之手續費，再由海達
    公司以每口美金三十元退佣予「正大行」，以此方式經營外幣保證金交易之顧問
    事業。嗣因張麗美操作外幣保證金交易發生鉅額虧損，於九十年八月三十一日提
    出告訴，始查獲上情，並扣得被告甲○○所有如附表一所示之物。案經張麗美告
    訴及法務部調查局屏東縣調查站移送台灣屏東地方法院檢察署檢察官偵查起訴（
    臺灣屏東地方法院檢察署九十年度偵字第五六一七、五九六一號），而由臺灣屏
    東地方法院於九十一年七月二十二日以九十一年度訴字第三二號刑事判決以：
    按「外匯保證金交易」，係指一方於客戶與其簽約並繳付外幣保證金後，得隨時
    應客戶之請求，於保證金之數倍範圍內以自己之名義為客戶之計算，在外匯市場
    從事不同幣別間之即期或遠期買賣交易，此項交易不需實際交割，一般都在當日
    或到期前以反方向交易軋平而僅結算買賣差價。實務上客戶與銀行間所簽訂之外
    匯保證金契約，均約定客戶得將契約延續至下一銀行營業日，且若契約自一銀行
    營業日延續至下一營業日，則客戶由於契約延續之價差所獲致之損益，經銀行確
    認後，即存入客戶外幣保證金帳戶或自其中扣除。換言之，外幣保證金契約雖得
  於當日要求平倉，惟客戶簽訂外匯保證金契約從事交易時，並不知何時會平倉（
    履行日不確定），得視匯率之變動而決定其平倉日，是以該等契約實際上並無到
    期日，具有約定於未來時間履行契約之性質。此種契約以其具有(1)以保證金交易
    ，(2)未來期間履行特性，(3)每日結算損益之期貨交易特有之結算制度，並於店頭
    市場交易，符合期貨交易法第三條第一項第四款所稱槓桿保證金契約之要件，為
    期貨交易之一種。目前除經中央銀行及財政部依期貨交易法第三條第二項公告，
    指定辦理外匯業務之銀行、外匯經紀商及金融機構經營外幣保證金交易，可豁免
    適用期貨交易法外，任何人（包括公司、行號、個人）從事外匯保證金交易，均
    應受期貨交易法之規範等情。又公司、行號或個人招攬國人在境外開立美金帳戶
    ，進行現貨外幣保證金交易，其方式不一而足，任何人除依期貨交易法第三條第
    二項規定豁免外，以接受委託書並收取佣金或手續費等方式代他人操作外幣保證
    金交易之行為，係屬期貨經理事業；若以招攬客戶至海外開立美金帳戶，並提供
    場所設備及相關外匯資訊（如價位詢問），供客戶自行下單交易者，係該當期貨
    顧問事業，均需經主管機關許可並發給許可證照，期貨交易法第八十二條第一項
    定有明文，未經許可擅自經營期貨經理事業或顧問事業，即違反前開規定，應依
    期貨交易法第一百十二條第五款處罰。該件被告甲○○提供場所設備及相關外匯
    資訊，供客戶自行下單交易，即屬上述期貨顧問事業。而「正大行」營業項目為
    ：投資顧問業（許可業務除外），此有營利事業登記證影本在卷可按，又被告於
    屏東縣調查站偵訊時陳稱：正大行登記之營業項目為投資顧問業，實際從事之業
    務為居中仲介國內客戶與海達公司簽約從事外匯保證金交易，提供外匯保證金交
    易之視訊設施及資料供客戶參考，提供免費電話給客戶向海達公司下單買賣外幣
    等語，被告甲○○明知「正大行」業務不包括期貨顧問事業，竟僱用同案被告林
    渝，基於共同犯意之聯絡及行為分擔，未經許可而共同經營期貨顧問事業，其違
    反期貨交易法之犯行，罪證至臻明確，犯行洵堪認定。認被告甲○○未經許可擅
    自經營外幣保證金交易業務，核其所為係違反期貨交易法第八十二條第一項之規
    定，應依期貨交易法第一百十二條第五款之未經許可擅自經營期貨顧問事業之罪
    處罰，而判處被告甲○○共同未經許可，擅自經營期貨顧問事業，處有期徒刑壹
    年，緩刑肆年，扣案如附表一所示之物沒收後，並經提起上訴，現由臺灣高等法
    院高雄分院以九十一年度上訴字第一五六六號審理當中，有臺灣屏東地方法院九
    十一年度訴字第三二號刑事判決影本一份在卷可稽，並經被告甲○○供述明確
    在卷。公訴人於九十一年九月五日再就同一案件（應為「連續犯」之裁判上一罪
    ），向本院重行起訴，依照上開說明，本件爰不經言詞辯論，逕為諭知不受理之
    判決。
四、據上論斷，應依刑事訴訟法第八條、第三百零三條第七款、第三百零七條，判決
    如主文。
中      華      民      國    九十一    年      十      月      二      日
                                        臺灣臺中地方法院刑事第四庭
                                            法  官      洪  俊  誠
右正本證明與原本無異。
如不服本判決，應於判決送達後十日內向本院提出上訴狀，上訴於臺灣高等法院臺中
分院(須附繕本)。
                                            書記官      胡  美  娟
中      華      民      國    九十一    年      十      月      二      日
附錄論罪科刑實體法條文：
期貨交易法第一百十二條：
有下列情事之一者，處七年以下有期徒刑，得併科新臺幣三百萬元以下罰金：
一  未經許可，擅自經營期貨交易所或期貨交易所業務者。
二  未經許可，擅自經營期貨結算機構者。
三  違反第五十六條第一項之規定者。
四  未經許可，擅自經營槓桿交易商者。
五  未經許可，擅自經營期貨信託事業、期貨經理事業、期貨顧問事業或
    其他期貨服務事業者。
六  期貨信託事業違反第八十四條第一項規定募集期貨信託基金者。
七  違反第一百零六條、第一百零七條或第一百零八條第一項之規定者。
附表一：
┌────┬──────────────────┬──────────┐
│編號    │名稱                                │數量                │
├────┼──────────────────┼──────────┤
│一      │客戶交易資料                        │五冊                │
├────┼──────────────────┼──────────┤
│二      │未平倉交易資料                      │四冊                │
├────┼──────────────────┼──────────┤
│三      │外匯資料走勢圖│一冊                │
├────┼──────────────────┼──────────┤
│四      │職前講習資料                        │一份                │
├────┼──────────────────┼──────────┤
│五      │外幣價格紀錄表                      │一冊                │
├────┼──────────────────┼──────────┤
│六      │客戶資料                            │一冊                │
├────┼──────────────────┼──────────┤
│七      │國內客戶成交紀錄（日結單）          │一冊                │
├────┼──────────────────┼──────────┤
│八      │國內客戶出金單                      │一冊                │
├────┼──────────────────┼──────────┤
│九      │外幣資訊相關資料                    │一冊                │
├────┼──────────────────┼──────────┤
│十      │外幣保證金視訊設備主機            │一台                │
├────┼──────────────────┼──────────┤
│十一    │外幣保證金視訊設備數據機            │一台                │
├────┼──────────────────┼──────────┤
│十二    │外幣保證金視訊設備顯示器            │二十二台            │
└────┴──────────────────┴──────────┘
附表二：
編號    扣案物品          數量      備          註
一、    電腦顯示器        二十台    提供外匯資訊用（暫交被告保管）
二、    客戶合約書        一冊      客戶陳秀玉所簽署
三、    ＡＥ作業表        一冊      以客戶保證金為客戶下單之作業表
四、    海外客戶未平倉紀錄一冊
五、    外匯價格傳真資料  一張      「海達發展有限公司」傳真「華豐行」
六、    匯率變動傳真資料  二張      「海達發展有限公司」傳真「華豐行」
七、    客戶開戶及出金單  一冊      客戶匯至「海達發展有限公司」之匯款單
八、    客戶出金單        一冊      客戶匯至「海達發展有限公司」之匯款單
九、    職員資料          二冊  「華豐行」職員資料
十、    外幣日行情表      一冊
十一、  職前訓練教材      一冊      外匯保證金交易業務之訓練教材
十二、  財經分析資料      一冊
十三、  作業模擬紀錄表    九張
十四、  日結單傳真資料    一冊      「海達發展有限公司」傳真「華豐行」
十五、  客戶交易明細表    七張
十六、  客戶編號          一張
